【裁判字號】    97,易,424
【裁判日期】    971211
【裁判案由】    竊盜等
【裁判全文】
臺灣花蓮地方法院刑事判決               97年度易字第424號
公  訴  人  臺灣花蓮地方法院檢察署檢察官
被      告  乙○○
                    號（另案於臺灣花蓮看守所羈押中）
上列被告因竊盜等案件，經檢察官提起公訴（97年度偵字第1352
號），本院判決如下：
    主  文
乙○○無罪。
    理  由
一、公訴意旨略以：被告乙○○明知丙○○（其所涉犯侵占離本
    人所持有之物罪嫌，本院另以 97年度簡字第148號判決審結
    ）所交付之DBTEL牌手機（ 序號：000000000000000 號，下
    稱系爭手機，係甲○○於民國 96年5月19日晚上11時50分許
    ，在其位於花蓮縣光復鄉○○村○○街 420巷30號住處內遭
    竊）係來路不明之贓物，仍基於收受贓物之犯意，於 96年6
    月間不詳時間，在花蓮縣光復鄉○○村○○路 ○段22號丙○○住處，收受丙○○所交付之上開手機，嗣後並借予林昌緯
    ，復由林昌緯轉借予李玉琳使用，經警調閱上開手機通聯記
    錄後循線查獲，始悉上情，因認被告涉有刑法第349條第1項
    之收受贓物罪嫌等語。
二、按犯罪事實應依證據認定之，無證據不得認定犯罪事實；又
    不能證明被告犯罪，應諭知無罪之判決，刑事訴訟法第 154
    條第2項、第301條第 1項分別定有明文。次按認定犯罪事實
    ，所憑之證據，雖不以直接證據為限，間接證據亦包括在內
    ，然無論直接或間接證據，其為訴訟上之證明，須於通常一
    般之人均不致於有所懷疑，而得確信其為真實之程度者，始
    得據之為有罪之認定，倘其證明尚未達到此一程度，而有合
    理性懷疑之存在時，即無從為有罪之認定，最高法院76年臺
    上字第4986號判例意旨可資參照。
三、公訴意旨認被告涉有本件收受贓物罪嫌，無非係以被告坦承
    收受系爭手機之供述，證人即同案被告丙○○於警詢及偵查
    中之陳述，證人李玉琳、鐘享文、林昌緯於警詢中之證述及
    系爭手機 96年5月至同年7月通聯紀錄、扣押物品目錄表2份
    及贓物照片18張、贓證物認領清單 3份為其主要論據。訊據
    被告固坦承有於上開時、地收受系爭手機，惟堅決否認有何
    收受贓物之犯行，辯稱：伊與丙○○係國中同學，後來為賣
    檳榔同業，因感情很好，伊去丙○○家聊天時，跟丙○○說
    伊手機收訊不好，見丙○○桌上有兩、三支手機，因此伊就
    跟丙○○借，丙○○說沒關係，給伊用，伊就將系爭手機拿
    去用，丙○○當時有自己的手機，系爭手機係多出來的，伊
    並未問丙○○系爭手機之來源，丙○○亦未向伊說明來源，
    伊未懷疑系爭手機來路不明，之後伊只用過一、兩天，因為
    並不好用，所以伊就去申辦新的手機，而林昌緯的手機剛好
    壞掉，林昌緯係伊朋友，伊就把系爭手機交給林昌緯使用，
    伊當初並不知悉系爭手機係贓物等語。
四、經查：
(一)系爭手機係被害人甲○○於 96年5月19日晚上11時50分許失
    竊等情，業據證人甲○○於警詢中證述甚明，並有系爭手機
    96年5月至同年7月通聯紀錄、扣押物品目錄表 2份及贓物照
    片18張、贓證物認領清單 3份在卷可查，是系爭手機乃屬他
    人竊盜所得之贓物，堪以認定。又被告於 96年6月間某日，
    在花蓮縣光復鄉○○村○○路 ○段22號丙○○住處，收受丙○○交付系爭手機之事實，亦據被告供承不諱，核與證人丙○○於本院審理中所述相符，是此部分之事實亦堪認定，合
    先敘明。
(二)惟被告收受系爭手機之過程，實係因證人丙○○於 96年6月
    間在光復國中側門拾獲系爭手機後，將系爭手機拿回家擺放
    ，被告與丙○○為國中同學及檳榔同業，交情還不錯，被告
    至丙○○家中聊天時，見桌上有手機，而被告說欠手機，丙○○便將系爭手機給被告使用，未告知被告系爭手機之來源
    等情，業據證人丙○○於本院審理中證述甚詳，核與被告所
    辯大致相符，顯見證人丙○○並未告知被告系爭手機之詳細
    來源，而二人又係朋友，因被告手機收訊不好，而由證人丙○○贈與其手機，應合乎常情，雖證人丙○○先前未曾贈與
    其他物品給被告，然現今行動電話製造之日新月異，加以時
    下年輕人多喜愛新款之手機，手機之單價亦皆趨於平價，非
    特別昂貴之物，且參酌證人丙○○之每月薪資約 4萬元左右
    等經濟財力狀況，而系爭手機並非全新，價值非鉅，此有證
    人丙○○於本院審理時之證述在卷，證人丙○○擁有兩、三
    支手機應甚為平常，衡情一般人應不會去懷疑朋友間所贈與
    已非當紅手機來源之正當性，故被告以其與證人丙○○間之
    朋友關係，而於其所有之手機因收訊不好而收受系爭手機，
    確屬合理。雖被告於偵查中曾供稱伊有問證人丙○○系爭手
    機來源等語（ 偵卷第9頁），惟於本院審理時則供稱伊未詢
    問證人丙○○系爭手機之來源等語，被告就是否曾詢問證人
    丙○○系爭手機來源一節之供述雖有差異，然均不影響被告
    並不知悉系爭手機真正來源之基本事實，佐以被告先前並無
    收受贓物之前科素行等情，益徵被告收受系爭手機時難已知
    悉系爭手機係屬贓物之事實。又其餘證人李玉琳、鐘享文、
    林昌緯於警詢中之證述及系爭手機96年5月至同年7月通聯紀
    錄、扣押物品目錄表2份及贓物照片18張、贓證物認領清單3
    份等證據，均僅能證明系爭手機曾失竊及被告曾使用系爭手
    機等情，並無法證明被告於收受系爭手機即知悉係屬贓物之
    事實。
五、綜上所述，被告就其收受系爭手機之緣由有明確合理之說明
    ，其辯解於收受系爭手機時並不知為贓物，尚非不可採信，
    而本件檢察官及本院調查所得證據，並不足以證明被告於收
    受系爭手機時即知悉為贓物，此外，復查無其他積極證據足
    資證明被告確有公訴意旨所指之收受贓物犯行，不能證明被
    告犯罪，揆諸首開法條規定及判例意旨，即應諭知被告無罪
    之判決。
據上論斷，應依刑事訴訟法第301條第1項，判決如主文。
本案經檢察官吳文正到庭執行職務。
中    華    民    國    97    年    12    月    11    日
                  刑事第一庭  審判長法  官  張健河
                                    法  官  蕭一弘
                                    法  官  魏俊明
以上正本證明與原本無異。
如不服本判決應於收受送達後10日內向本院提出上訴書狀，並應
敘述具體理由。其未敘述上訴理由者，應於上訴期間屆滿後20日
內向本院補提理由書 (均須按他造當事人之人數附繕本)「切勿
逕送上級法院」。告訴人或被害人如對於本判決不服者，應具備
理由請求檢察官上訴，其上訴期間之計算係以檢察官收受判決正
本之日期為準。
中    華    民    國    97    年    12    月    11    日
                                    書記官


司法院資訊處製作；財團法人民間司法改革基金會備份。
